【裁判字號】    97,訴,2
【裁判日期】    970604
【裁判案由】    損害賠償
【裁判全文】
臺灣高等法院臺中分院民事判決             97年度訴字第2號
  原      告  丙○○
              甲○○
  上二人共同
  訴訟代理人  胡昇寶  律師
  被      告  乙○○
上列當事人間因被告過失傷害案件，經原告提起刑事附帶民事訴
訟請求侵權行為損害賠償，本院於97年05月21日言詞辯論終結，
茲判決如下︰
    主  文
被告應給付原告丙○○新臺幣貳拾貳萬柒仟陸佰肆拾壹元、應給
付原告甲○○新臺幣肆拾捌萬陸仟肆佰肆拾玖元，及均自九十六
年十月十八日起，至清償日止，按年息百分之五計算之利息。
原告其餘之訴駁回。
訴訟費用由被告負擔。
    事    實
一、原告聲明求為判決：(一)被告應給付原告丙○○（新臺幣、下
    同）1,275,506元、甲○○1,803,140元，及均各自附帶民事
    訴訟起訴狀繕本送達翌日即96.10.18起至清償日止，按年息
    5%計算之利息。(二)訴訟費用由被告負擔。其陳述略以：
  (一)緣被告乙○○於95.09.17上午11時30分許，駕駛8209-LH號
    自小客車，行經台中縣烏日鄉○○○路及環中路口，違規高
    速駕駛撞擊原告甲○○所駕駛車牌號碼HQJ-475號機車，致
    原告甲○○及所附載之原告丙○○連人帶車被彈出路口監視
    器範圍之外，受重傷送往中山醫學院加護病房急救，甲○○
    右側骨盆骨折及左下肢挫傷併巨大撕裂傷、丙○○右股骨幹
    移位性骨折及右鎖股遠端骨折，有中山醫院之診斷證明書為
    證，復使原告丙○○所有HQJ-475號機車破損、毀壞，致令
    不堪使用，也有現場照片卷可證。
  (二)原告丙○○支出住院費用129,530元、看護費用71,400元、
    醫療器材62,126元、損失薪資收入164,150元、機車毀壞損
    失28,000元、支出車資損失5,300元、精神慰撫金80萬元等
    損害。原告丙○○因本件車禍受有右股骨幹移位性骨折、右
    鎖骨遠端骨折、頭部外傷併右臉部撕裂傷、左手臂挫傷、多
    處擦傷等傷害，已無法自力行走，故於請假3.5個月期間內
    即有看護必要。且每月平均薪資為40,400元，平均值勤費6,
    500元，故損失薪資收入共為164,150元。又受傷後至醫院、
    車禍鑑定、出庭均須坐計程車，共支出車資5,300元。再原
    告丙○○為台中女子監獄之管理員，因鎖骨骨折無法自由活
    動，照顧家人，目前癒合不良鋼釘無法拆除己有長短腳現象
    ，走路微傾一邊，需再次開刀恐有二級殘廢之虞，且戒護工
    作需用雙腳，現今不良於行無法執行正常戒護工作，且因此
    考績無法列為甲等，為此請求精神慰撫金80萬元。
  (三)原告甲○○支出住院含回診費用234,990元、看護費用102,7
    00元、回診車資1,550元、住院及休養期間專人準備飲食之
    費用35,600元、減少薪資收入164,150元、顏面傷殘八級應
    給付45萬元、精神慰撫金100萬元。甲○○因本件車禍受有
    右側額頭撕裂傷、右側骨盆骨折、右臉撕裂傷、左小腿撕裂
    傷等傷害，無法自力行走，是其休假期間即有看護之必要。
    又甲○○每個月平均薪資40,400元，平均值勤費6,500元，
    請假3.5個月，共減少薪資收入164,150元。縱使領有基本薪
    資，惟其只要上班即有值勤費，其平均每月值勤費為6500元
    ，是其請假100日，至少損失值勤費收入21,667元。原告甲
    ○○因此事故，造成前額及頭皮處外傷性疤痕留約6X6公分
    ，經醫師認定前額傷疤己符合顏面傷殘八級〔顯著醜形依下
    列範圍為準：在顏面部遺存雞卵大以上之瘢痕或五公分以上
    之不規則線狀痕，或直徑三公分以上之組織凹陷（與人相遇
    時可引起他人注意之程度）者，女性以第八級殘廢給付，目
    前強制險理賠為45萬元〕。原告甲○○為台中女子監獄之管
    理員，因此事故前額傷疤明顯，左小腿約14公分明顯傷疤無
    法掩飾，需以整形方式才可減少傷疤明顯性，現需購置假髮
    以掩飾傷口，此等外觀受損及長期需依賴服裝、假髮掩飾傷
    疤方可減少他人側目，造成心理極大傷害。且其因骨盆骨折
    有無法生育之虞，醫生亦言若可順利受孕，亦需平躺安胎，
    以減少骨盆壓力方可順利生產，且其亦無法執行正常戒護工
    作，是應許以請求精神慰撫金100萬元。
二、被告聲明求為判決：(一)原告之訴駁回。(二)訴訟費用由原告負
    擔。其陳述略以：
  (一)按民事訴訟如係由原告主張權利者，應先由原告負舉證之責
    若原告先不能舉證，以證實自己主張之事實為真實，則被告
    就其抗辯事實即令不能舉證，或其所舉證據尚有疵累，亦應
    駁回原告之請求（參照最高法院17年上字第917號判例）。
    原告以被告駕駛自小客不慎與原告所駕機車發生事故，致其
    兩人受有傷而請求損害賠償。被告願盡最大誠意及一切能力
    和解，惟被告對原告甲○○顏面受傷是否符合顏面傷殘部分
    有爭執，並對於原告丙○○、甲○○請求精神慰撫金之金額
    認為不合理。
  (二)又原告甲○○騎乘機車原應注意車前狀況，隨時採取必要之
    安全措拖，故其就系爭事故之發生亦與有過失，此經臺灣省
    臺中縣區車輛行車鑑定委員會鑑定，認雙方同為肇事原因，
    則應各負五成過失責任。而原告丙○○選任原告甲○○為其
    駕駛，亦應與其使用人甲○○負有同一過失責任。依民法第
    217條第1項規定「損失之發生或擴大，被害人與有過失者，
    法院得減輕賠償金額或免除之」，本件事故應依上述過失比
    例負擔，方屬合理，不應責令被告負擔全部賠償金額。
  (三)原告已自被告所投保之強制汽車責任險，領取醫療賠償費用
    ，丙○○領取73,363元、甲○○領取ll1,527元，應依強制
    汽車責任保險法第32條「保險人依本法規定所為之保險給付
    ，視為被保險人損害賠償金額之一部分；被保險人受賠償請
    求時，得扣除之」規定予以扣除。又由全民健康保險局所提
    供之醫療給付部分，不得再向對造請求。故原告請求之住院
    醫療費用，其中含健保給付部分應予扣除。原告丙○○請求
    62,126元醫療器材費用部分，無醫囑說明合理且必要之證明
    ，僅提出收據，無法確定該醫材是否確為醫療必要，此部份
    原告應負舉證之責。原告請求出席鑑定、出庭等車資，與事
    故所致之損失，並無相當之因果關係，不能據以請求賠償。
    原告丙○○請求機車損失部分，僅提出一紙機車行所開立之
    收據，無其他相關之證明，不足以證明其損失。原告甲○○
    請求住院期間送餐費用35,600元，即便無此事故發生，原告
    也會有此一般生活之需求，要難謂此係其所增加之費用，自
    不能據以請求。
  (四)按「慰藉金之賠償須以人格權遭遇侵害，使精神上受有痛苦
    為必要，其核給之標準固與財產上損害之計算不同，然非不
    可斟酌雙方身分資力與加害程度，及其他各種情形核定相當
    之數額」（最高法院51年台上字第223號判例參照）。衡諸
    系爭車禍事故被告事發當下即留於現場，於犯罪偵查機關未
    發覺前自首而接受裁判等情事，原告丙○○請求80萬元、原
    告甲○○請求100萬元之精神慰撫金，實屬過高，應予以酌
    減原告此部份之請求。
    理  由
一、原告主張被告乙○○於95.09.17上午11時30分許，駕駛車牌
    號碼8209-LH號自小客車，行經台中縣烏日鄉○○○路及環
    中路口，違規高速駕駛撞擊原告甲○○所駕駛HQJ-475號機
    車，致甲○○及所附載之丙○○連人帶車被彈出路口監視器
    範圍之外，受重傷送往中山醫學院加護病房急救，甲○○右
    側骨盆骨折及左下肢挫傷併巨大撕裂傷、丙○○右股骨幹移
    位性骨折及右鎖股遠端骨折之事實，業據提出中山醫院之診
    斷證明書為證，並為被告所不爭執。而被告因本件車禍事故
    ，其本應注意車前狀況，並隨時採取必要之安全措施，且應
    注意行經無速限標誌或標線之交岔路口時，行車速度不得超
    過時速50公里，而依當時陰天、日間自然光線、路面乾燥、
    無缺陷、無障礙物、視距良好，並無不能注意之情形，其竟
    疏於注意及此，猶貿然以時速逾50公里之速度超速穿越交岔
    路口，致其小客車之左前車頭因而與原告甲○○所騎後載丙
    ○○之機車右側發生碰撞，使甲○○、丙○○因而人車倒地
    ，並致甲○○受有右側骨盆骨折、左下肢挫傷、頭部外傷合
    併腦水腫、前額撕裂傷、胸部挫傷、腹部鈍挫傷及四肢多處
    擦傷等傷害，丙○○則受有右股骨幹移位性骨折、右鎖骨遠
    端骨折、頭部外傷併右臉部撕裂傷、左手臂挫傷及身體多處
    擦傷等傷害之過失犯行，於原告甲○○、丙○○訴由臺灣臺
    中地方法院檢察署檢察官偵查起訴（96年度偵字第4231號）
    後，經臺灣臺中地方法院96年度交易字第445號、本院96年
    度交上易字第1679號判事判決處有期徒刑四月確定。從而，
    原告依侵權行為之法律關係，訴請被告賠償其因本件車禍事
    故所生之損害，自屬有據，應予准許。
二、原告丙○○請求住院醫療費用129,530元部分，固據提出收
    據為證，然其自負額共為39,107元，應予准許，其餘係健保
    給付，不能向被告請求。看護費用71,400元部分，有收據為
    證，並為被告所不爭執，應予准許。原告丙○○請求醫療器
    材62,126元，其中腿骨折支架11,500元部分，依其受有右股
    骨幹移位性骨折之傷，堪認有其必要，應予准許。其餘之超
    音波骨骼逾合系統50,000元及醫療器材560元部分，不能證
    明係必要之支出，不應准許。原告丙○○請求損失薪資收入
    164,150元部分，其因傷請假期間並未被扣取薪資，自無薪
    資損失可言，至平均每月值勤費6,500元部分，既係參與值
    勤之津貼，其因傷請假期間既未參與值勤，則其未領此津貼
    ，亦不能認為受有損失，故其請求損失薪資收入部分，不應
    准許。原告丙○○請求機車毀壞損失28,000元部分，並非被
    告因本件本件車禍事故涉犯過失傷害犯行而受之損害，不能
    依本件附帶民事訴訟程序請求回復其損害，故不應准許。原
    告丙○○請求支出車資損失5,300元部分，雖據提出黃士進
    個人車行開立之計程車車資證明數紙，但未載明起訖區間，
    無從認定與本件事故發生之損害有關，亦不應准許。原告丙
    ○○請求精神慰撫金80萬元部分，本院審酌其為台中女子監
    獄之管理員，因受有股骨、鎖骨骨折等傷害，所造成日常生
    活、工作服勤、家庭之重大影響情狀，其精神慰撫金應予核
    減為48萬元為適當，逾此部分之請求，不應准許。
三、原告甲○○請求賠償住院含回診費用234,990元部分，其中
    自負額共為91,701元，應予准許，其餘係健保給付，不能向
    被告請求。看護費用102,700元部分，有收據為證，並為被
    告所不爭執，應予准許。原告甲○○請求回診車資1,550元
    部分，業據提出車資證明八紙為證，並為被告所不爭執，應
    予准許。至原告甲○○請求住院及休養期間專人準備飲食之
    費用35,600元部分，此屬一般生活之需求開支，非因本件事
    故所增加之費用，不能請求賠償。原告甲○○請求損失薪資
    收入164,150元部分，其因傷請假期間並未被扣取薪資，自
    無薪資損失可言，至平均每月值勤費6,500元部分，既係參
    與值勤之津貼，其因傷請假期間既未參與值勤，則其未領此
    津貼，亦不能認為受有損失，故其請求損失薪資收入部分，
    不應准許。原告甲○○以其顏面傷殘八級請求給付45萬元、
    精神慰撫金100萬元部分，本院審酌其為台中女子監獄之管
    理員，因受有右側額頭撕裂傷、右側骨盆骨折、右臉撕裂傷
    、左小腿撕裂傷等傷害，其前額處瘉後遺有傷疤（見本審卷
    第96頁照片顯示）等情狀，認其請求賠償精神慰撫金100萬
    元尚屬適當，其逾此部分之傷殘給付請求，不應准許。
四、按「損失之發生或擴大，被害人與有過失者，法院得減輕賠
    償金額或免除之」（民法第217條第1項），本件原告甲○○
    騎乘機車肇事，其亦應注意車前狀況，隨時採取必要之安全
    措拖，以預防發生危險，然其當時沿建國北路由西往東方向
    行經交岔路口且欲左轉進入環中路之際，竟疏未注意直行來
    車之車前狀況，並隨時採取必要安全措施，致發生碰撞事故
    ，是其就本件事故之發生亦與有過失，參以臺灣省臺中縣區
    車輛行車鑑定委員會鑑定，認雙方同為肇事原因，故應減輕
    被告賠償金額二分之一為宜。又原告已自被告所投保之強制
    汽車責任險，領取醫療賠償費用，丙○○領取73,363元、甲
    ○○領取ll1,527元，此為雙方所不爭，應依強制汽車責任
    保險法第32條規定，自賠償金額中予以扣除。
五、綜上所述，本件原告丙○○得請求醫療費用39,107元、看護
    費用71,400元、醫療器材11,500元、精神慰撫金48萬元，合
    計為602,007 元。原告甲○○得請求醫療費用91,701元、看
    護費用102,700元、車資1,550元、精神慰撫金100萬元，合
    計為1195,951元。其可向被告請求賠償二分之一，分別為原
    告丙○○301,004元、原告甲○○597,976元。原告丙○○於
    扣除強制汽車責任險所領取之73,363元後，尚可請求被告給
    付227,641元，原告甲○○於扣除強制汽車責任險所領取之
    ll1,527元後，尚可請求被告給付486,449元。原告請求於此
    本息範圍內為有理由，應予准許，原告逾此範圍之請求部分
    ，則為無理由，不應准許。
六、本件事證已臻明確，兩造所提其餘攻擊防禦方法及舉證，與
    判決結果不生影響，爰不一一論述。
七、據上論結，本件原告之訴為一部有理由，一部無理由。爰依
    民事訴訟法第79條，判決如主文。
中    華    民    國    97    年    6     月    4     日
                  民事第五庭    審判長法  官  林陳松
                                      法  官  王重吉
                                      法  官  古金男
以上正本係照原本作成。
不得上訴。
                                      書記官  詹錫朋
中    華    民    國    97    年    6     月    4     日
                                                      Ｍ


司法院資訊處製作；財團法人民間司法改革基金會備份。
